【裁判字號】    99,台上,7610
【裁判日期】    991209
【裁判案由】    違反槍砲彈藥刀械管制條例
【裁判全文】
最高法院刑事判決            九十九年度台上字第七六一０號
上  訴  人  陳益欽
選任辯護人  蘇文奕律師
            陳郁芬律師
上  訴  人  林明輝
上列上訴人等因違反槍砲彈藥刀械管制條例案件，不服台灣高等
法院台南分院中華民國九十八年七月七日第二審判決（九十八年
度上訴字第三四七號，起訴案號：台灣台南地方法院檢察署九十
七年度偵字第四四一六、七二七九號、九十七年度偵緝字第四七
四號），提起上訴，本院判決如下：
    主  文
上訴駁回。
    理  由
按刑事訴訟法第三百七十七條規定，上訴於第三審法院，非以判
決違背法令為理由，不得為之。是提起第三審上訴，應以原判決
違背法令為理由，係屬法定要件。如果上訴理由書狀並未依據卷
內訴訟資料，具體指摘原判決不適用何種法則或如何適用不當，
或所指摘原判決違法情事，顯與法律規定得為第三審上訴理由之
違法情形，不相適合時，均應認其上訴為違背法律上之程式，予
以駁回。本件上訴人陳益欽上訴意旨略稱：(一)、依原判決事實欄
之認定記載，陳益欽於邀王志堅前往「夜上海ＫＴＶ」（下稱案
發現場）時，彼等二人即具有持有如原判決事實欄所載具殺傷力
改造手槍及子彈（下稱系爭槍、彈）之犯意聯絡，惟依原判決理
由欄之論述說明，陳益欽係於案發現場喝令「東西拔出來」時，
其始與王志堅等人具有持有系爭槍、彈之犯意聯絡；原判決援引
王志堅供述各情，為有利於賴俊良、鄭宗賢之論斷，乃原判決復
又說明陳益欽明知王志堅、林明輝持有系爭槍、彈；依原判決事
實及理由欄之記載說明，陳益欽似無攜帶系爭槍、彈前往案發現
場之動機，乃原判決復又認定陳益欽為求防身自保，約由王志堅
攜帶系爭槍、彈前往案發現場等情，其事實之認定記載與理由欄
之論述說明，前後矛盾，於法有違。(二)、原判決依憑證人溫進華
、劉君毅、王慶雲及共同被告林明輝證述各情，據以認定陳益欽
有原判決事實欄所載之犯行，然原判決既說明溫進華、劉君毅、
王慶雲、林明輝另證稱：現場有三人同時從身上拔出一枝槍等情
，不足採信，即認溫進華、劉君毅、王慶雲、林明輝之供述為有
瑕疵，乃原判決竟又援引溫進華、劉君毅、王慶雲、林明輝不利
於陳益欽之供述，為不利於陳益欽認定之依據，復又不採證人郭
明弦有利於陳益欽之供述，而逕為不利於陳益欽之認定，其採證
認事難謂於法無違。(三)、依原判決理由欄之論述說明，郭明弦係
溫進華之朋友，則其應不致於偏袒陳益欽等人，郭明弦證述各情
應足堪採信。而依郭明弦與賴俊良談話錄音譯文及郭明弦相關證
述各情，似足以認定陳益欽在案發現場並未喝令「東西拔出來」
等語。乃原判決竟說明上開相關證據，並不能為有利於陳益欽之
論斷，並為不利於陳益欽之認定，於法有違等語。上訴人林明輝
上訴意旨略稱：(一)、林明輝於到案之初即自白並供述槍、彈之來
源係王志堅，王志堅承認犯行並經警方取出系爭槍、彈，乃原判
決未依槍砲彈藥刀械管制條例第十八條第四項之規定對林明輝予
以減輕其刑，於法有違。(二)、林明輝與王志堅係同學關係，王志
堅於抵達案發現場時將系爭槍、彈交與林明輝，且未向林明輝告
知系爭槍、彈具有殺傷力及其使用方法，林明輝因一時疏忽而未
予拒絕，嗣取出欲交還時遭人拍擊而誤傷王志堅，林明輝對系爭
槍、彈是否具有管領力，尚非全無疑義。又林明輝並無前科紀錄
，且有正當工作，本件所犯情節甚為輕微，苟入監執行將致家庭
破碎，乃原審未適用刑法第五十九條之規定，對林明輝予以酌量
減輕其刑，於法有違。(三)、王志堅自民國九十六年五、六月間即
持有系爭槍、彈，而林明輝持有系爭槍、彈之時間不足一小時，
乃原判決於理由欄說明：上訴人二人與王志堅一持有行為，同時
觸犯未經許可持有改造手槍及未經許可持有子彈罪，其事實欄之
認定記載與理由欄之論述說明，有不盡相符之處，於法有違等語
。
惟查原判決認定上訴人二人有原判決事實欄所記載，即共同未經
許可持有系爭槍、彈之犯行，係以：(一)、訊據林明輝坦承前揭犯
行，核與王志堅所證述之情節相符，又王志堅未經許可持有系爭
槍、彈部分，並經第一審判處罪刑確定，此外並有王志堅遭槍傷
之病歷表、查獲系爭槍枝之相關照片等附卷可資佐證，另有系爭
槍枝扣案足憑。系爭槍枝經送鑑定結果認係具有殺傷力之改造手
槍，有內政部警政署刑事警察局九十七年四月二十五日刑鑑字第
０九七００四一九０四號槍彈鑑定書附卷可參。又上訴人等共同
持有之子彈雖未扣案，然林明輝在案發現場走火擊發一顆子彈，
造成王志堅臀部受傷，足見該等子彈均具有殺傷力。堪認林明輝
自白各情係屬事實。(二)、訊據陳益欽雖否認有前揭犯行，辯稱：
伊在現場聽到槍聲才知道有槍，伊當時並未喊「東西拔出來（意
即將系爭槍枝拔出來）」云云。然查溫進華、劉君毅、王慶雲、
林明輝均證述：陳益欽在現場有喊「東西拔出來」、「把東西拿
出來」或「掏出來」（台語）等情明確。參酌林明輝係當場拿出
系爭槍、彈之人，且其與陳益欽之立場相同，衡情顯無故意誣陷
陳益欽之可能；依證人陳啟明、王慶雲、劉君毅證述各情，足見
溫進華當時與陳益欽之距離最近，溫進華不利於陳益欽證述各情
顯係事實；依賴俊良、王志堅供述各情以觀，足見陳益欽係由賴
俊良邀往案發現場，陳益欽並知彼等談判之對象及其緣由，而王
志堅又係由陳益欽邀往案發現場，陳益欽並向王志堅表示因賴俊
良跟別人有糾紛，要求王志堅一起前往談判，嗣並由王志堅駕駛
車輛搭載陳益欽前往案發現場，另參諸陳益欽與溫進華口角衝突
之過程以觀，堪認陳益欽確有在案發現場喊稱：「東西拔出來（
即拔出系爭槍、彈之意）」等語，其與王志堅、林明輝就未經許
可持有系爭槍、彈之犯行，顯互有犯意聯絡及行為分擔。溫進華
、劉君毅、王慶雲、林明輝就陳益欽在案發現場所喊之內容，所
證述之內容雖不盡一致，然案發現場當時人多混亂吵雜，彼等描
述所聽及之內容雖有差異，然核與常情無違。溫進華、劉君毅、
王慶雲等人雖另供稱：當時與陳益欽一起來的三人各掏出一枝槍
等情，然上開證人所證述之此部分內容不一，且除系爭槍枝外並
未查扣得其他槍枝可為佐證，並不能證明彼等三人上開供述各情
係屬事實。賴俊良、王志堅、陳啟明雖均證稱：案發當時陳益欽
未喊「東西拔出來」等情，然彼等三人與陳益欽係朋友且利害關
係一致，上開證述各情顯係事後迴護陳益欽之詞，並無足取。證
人郭明弦證述各情並非明確，並不能為利於陳益欽之論斷。王志
堅證稱：因陳益欽於電話中聲音緊急，伊自己決定帶槍前往等情
，核與常情有違，顯係事後袒護陳益欽之詞，並無足取。稽諸賴
俊良與郭明弦之談話錄音譯文及郭明弦相關證述各情，上開談話
錄音係事後所為，且相關內容均非明確，尚不能為有利於陳益欽
之論斷。陳益欽否認辯解各情，無非係屬事後卸責之詞，不足採
信等情，予以綜合判斷。因而維持第一審關於論處上訴人二人未
經許可，持有可發射子彈具有殺傷力之改造手槍罪刑部分之判決
，駁回上訴人二人在第二審就此部分之上訴，已於判決內說明其
所憑之證據及其認定之理由。按供述證據前後，雖稍有參差或互
相矛盾，事實審法院非不可本於經驗法則斟酌其他證據作合理之
比較定其取捨，從而供述證據之一部認為真實者予以採取，亦非
證據法則所不許。又證據之取捨與證據之證明力如何，均屬事實
審法院得自由裁量、判斷之職權；苟其此項裁量、判斷，並不悖
乎通常一般之人日常生活經驗之定則或論理法則，又於判決內論
敘其何以作此判斷之心證理由者，即不得任意指摘其為違法，而
據為提起第三審上訴之合法理由。原判決綜合上述各項證據資料
，據以認定上訴人二人確有如原判決事實欄所載之犯行等情，乃
其採證認事調查職權之合法行使，不容任意指為違法。原判決事
實及理由欄關於如陳益欽上訴意旨(一)及林明輝上訴意旨(三)之記載
說明各情，並無前後矛盾不符之處，上訴人二人或執原判決行文
問題，或就原審採證認事職權合法之行使，任意指摘原判決不當
，並無足取。原判決於事實欄記載：嗣於九十七年三月十二日，
經警持搜索票前往王志堅住處搜索後，由王志堅於同日下午四時
二十分許帶同警方，前往台南縣龍崎鄉山區一處工寮旁，起獲並
扣得如原判決附表所示之槍枝等情，即認林明輝並無槍砲彈藥刀
械管制條例第十八條第四項之適用。且林明輝上訴意旨並未陳明
其曾向原審主張有上開規定之適用，而本院為法律審，林明輝在
本院又為此爭執，自非依據卷內資料執為指摘之合法上訴第三審
理由。是否依刑法第五十九條規定酌減其刑，係屬事實審法院得
依職權自由裁量之事項，不得以法院未依刑法第五十九條之規定
酌減其刑，執為上訴第三審之理由。原判決已說明審酌林明輝本
件犯罪之一切情狀，其上訴意旨指稱第一審量刑過重，為無理由
等情，而未依刑法第五十九條之規定對其酌量減輕其刑，於法並
無不合，不得任意指為違背法令而為提起第三審上訴之理由。上
訴人二人徒憑己意或就原判決已有說明之事項，或就原審判斷證
據證明力之合法職權行使，漫指其違法，重為單純事實上之爭執
，難謂係適法上訴第三審之理由，彼等上訴違背法律上之程式，
應均予駁回。
據上論結，應依刑事訴訟法第三百九十五條前段，判決如主文。
中    華    民    國  九十九  年   十二   月    九    日
                      最高法院刑事第一庭
                          審判長法官  董  明  霈  
                                法官  林  茂  雄  
                                法官  張  清  埤  
                                法官  張  祺  祥  
                                法官  陳  春  秋  
本件正本證明與原本無異
                                      書  記  官  
中    華    民    國  九十九  年   十二   月   十六   日
                                                      Ｅ

司法院資訊處製作；財團法人民間司法改革基金會備份。
